【裁判字號】    95,交聲,30
【裁判日期】    950317
【裁判案由】    違反道路交通管理處罰條例聲明異議
【裁判全文】
臺灣基隆地方法院交通事件裁定          95年度交聲字第30號
原處分機關  交通部公路總局臺北市交通事件裁決所
異  議  人
即受處分人  丙○○
上列異議人即受處分人因違反道路交通管理處罰條例案件，對於
交通部公路總局臺北市交通事件裁決所於中華民國95年1 月17日
所為之裁決（原處分案號：北市裁一字第裁22-AEB618805號），
聲明異議，本院裁定如下：
    主  文
原處分撤銷。
丙○○不罰。
    理  由
一、原處分意旨略以：異議人即受處分人丙○○於民國94年8 月
    3 日下午3 時20分許，駕駛車牌號碼CC-7046 號自用租賃小
    客車（下稱系爭汽車），沿臺北市○○區○○路2 段，欲行
    駛進入國道一號高速公路內湖交流道北上匝道，而擦撞同向
    由被害人乙○○騎駛之車牌號碼BBJ-297 號重型機車，使被
    害人機車倒地，並受有頸部疼痛、頭痛、左小腿紅腫等傷害
    ，異議人肇事致人受傷逃逸，爰依道路交通管理處罰條例第
    62 條 第1 項（原處分漏引同條例第67條第1 項）等規定，
    裁處異議人吊銷駕駛執照，終身禁考等語。
二、異議意旨略以：被害人始終未能提出驗傷單證明有受傷，伊
    雖無法確定自己有無於前揭時間駕車行經案發現場，然自系
    爭汽車並無與他車碰撞之痕跡，可能係目擊證人因視覺錯覺
    而誤認，另肇事逃逸之刑事案件部分，業經臺灣士林地方法
    院檢察署檢察官以94年度偵字第9990號為不起訴處分。從而
    ，異議人對於前揭裁決自難甘服，爰依法請求撤銷原處分等
    語。
三、按汽車駕駛人，駕駛汽車肇事致人受傷或死亡，應即採取救
    護或其他必要措施，並向警察機關報告，不得駛離；違者吊
    扣其駕照3 個月至6 個月；逃逸者吊銷駕駛執照，94年12月
    28日修正前之道路交通管理處罰條例第62條第1 項定有明文
    ；又汽車駕駛人，曾依第62條第1 項之規定吊銷駕駛執照者
    ，終身不得考領駕駛執照，同條例第67條第1 項亦有明文（
    道路交通管理處罰條例於94年12月28日大幅修正，原第62條
    第1 項移列第3 項，並作文字修正，修正後之第62條第1 項
    、第3 項條文分別為：「汽車駕駛人駕駛汽車肇事，無人受
    傷或死亡而未依規定處置者，處新臺幣1,000 元以上3,000
    元以下罰鍰；逃逸者，並吊扣其駕駛執照一個月至三個月」
    、「駕駛人肇事致人受傷而逃逸者，吊銷其駕駛執照；致人
    重傷或死亡而逃逸者，吊銷其駕駛執照，並不得再考領」，
    因上開修正條文尚未經行政院明定施行日期，卷附臺北市政
    府警察局內湖分局95年2 月9 日北市警內分交字第09530373
    800 號書函錯引上開尚未施行之修正條文，顯有誤會，附此
    說明）。
四、原處分意旨雖以異議人於上開時間、地點駕車肇事，致被害
    人受傷後逃逸，然查：
    (一)訊據異議人矢口否認其有上開駕車肇事之事實，辯稱時
        隔已久，無法確定自己有無於前揭時間駕車行經案發現
        場，且自系爭汽車亦無與他車碰撞之痕跡，可能係目擊
        證人因視覺錯覺而誤認云云。惟查，自證人即被害人於
        本院結證稱案發現場位於內湖成功交流道北上匝道入口
        處，其當時騎機車沿成功路由南港往內湖方向行駛，左
        前方一部汽車，沒有打方向燈就突然右轉要上匝道，汽
        車右後車身擦撞其機車車頭，造成機車倒地，待起身時
        已沒有看到肇事車輛等語，以及目擊證人甲○○於本院
        結證稱其當時騎機車沿成功路由南港往內湖方向行駛，
        看到一輛汽車與機車近乎平行，後來汽車要右轉上匝道
        撞到機車，造成機車倒地，其上前查看機車騎士，肇事
        汽車先繼續往前開上匝道一段路，接著靠邊停下來，後
        來又繼續往前開上高速公路，其因騎機車無法追上去，
        但有記下車號，並提供警方參考等語（95年3 月15日訊
        問筆錄參照），參諸證人甲○○於案發後提供警方之肇
        事車輛車牌號碼即為系爭汽車之車牌號碼，而異議人自
        承其於案發前後期間並未將系爭汽車出借他人使用，甚
        且自承於臺灣士林地方法院檢察署檢察官偵訊肇事逃逸
        案件時，賠償被害人新臺幣1,500 元等情，堪認異議人
        確有於上開時間、地點，駕駛系爭汽車與被害人機車發
        生碰撞而肇事，就此復有卷附道路交通事故調查報告表
        、現場圖、補充資料表、談話紀錄表（均影本）可稽，
        異議人上開否認肇事之辯解，明顯不實。
    (二)惟依被害人於本院之結證，其因本件車禍雖有人車倒地
        ，但事後前往醫院就診時，並未發現任何外傷，亦無開
        具診斷證明書，目前雖有時會偏頭痛，但不確定是否與
        車禍有關等語，核與其前於94年8 月8 日警詢中陳稱其
        並未受傷等情相符（卷附警詢筆錄參照），則本件並無
        積極證據證明上開車禍有使人受傷或死亡之事實，就此
        臺灣士林地方法院檢察署檢察官亦同此見解，而於94年
        10月31日，針對異議人涉犯刑法第185 條之4 肇事逃逸
        罪嫌，以94年度偵字第9990號為不起訴處分確定（卷附
        臺灣高等法院被告前案紀錄表、不起訴處分書參照）。
        綜上所陳，異議人雖有肇事逃逸之事實，然因無人因此
        受傷或死亡，顯與前揭94年12月28日修正前之道路交通
        管理處罰條例第62條第1 項之處罰要件不符，原處分機
        關未察，進而爰引上開規定對異議人加以裁罰，即難認
        允治；異議人以前詞為由，向本院提出異議，即有理由
        ，爰撤銷原處分，並由本院另為異議人不罰之諭知。
五、據上論斷，應依道路交通案件處理辦法第20條，裁定如主文
    。
中    華    民    國    95    年    3     月    17    日
                  交通法庭法  官  楊皓清
以上正本證明與原本無異。
對於本件裁定如有不服，應於收受送達後5日內，向本院提出抗
告書狀，敘述抗告之理由，抗告於臺灣高等法院。
中    華    民    國    95    年    3     月    17    日
                          書記官  王月娥


司法院資訊處製作；財團法人民間司法改革基金會備份。
